【裁判字號】    98,上易,199
【裁判日期】    980409
【裁判案由】    傷害
【裁判全文】
臺灣高等法院刑事判決                 98年度上易字第199號
上  訴  人
即  被  告  乙○○
選任辯護人  簡榮宗律師
            朱峻賢律師
            盧穩竹律師
上列上訴人因傷害案件，不服臺灣臺北地方法院97年度易字第
895號，中華民國97年11月28日第一審判決（起訴案號：臺灣臺
北地方法院檢察署96年度偵字第14608號），提起上訴，本院判
決如下：
    主  文
原判決撤銷。
乙○○無罪。
    理  由
一、公訴意旨略以：被告乙○○於民國96年4月12日凌晨3時30分
    許，在臺北市大安區○○○路○段223號地下1樓鄒繼禹所經
    營之PUB，以自己所有之汽車駕駛執照刷過證件後，進入上
    開PUB內，因誤認告訴人戊○○之友人江得瑜為戲弄女姓友
    人之人，告訴人戊○○要求被告道歉，被告竟因而心生不滿
    ，基於傷害之故意，夥同真實年籍不詳之男子數人，對告訴
    人戊○○拳打腳踢，導致告訴人戊○○受有頭部撕裂傷、腦
    震盪、臉部擦傷、右耳鼓膜破裂、右眼結膜出血、頭部血腫
    、胸口抓傷等傷害，嗣告訴人戊○○於96年4月16日至警局
    提出告訴，警員會同鄒繼禹、戊○○自當天監視畫面比對證
    件後，得知被告為行為人後，始獲上情。因指被告涉犯刑法
    第277條第1項之傷害罪嫌云云。
二、按犯罪事實應依證據認定之，無證據不得認定犯罪事實；又
    不能證明被告犯罪者，應諭知無罪之判決，刑事訴訟法第15
    4條第2項、第301條第1項分別定有明文。又按告訴人之告訴
    ，係以使被告受刑事訴追為目的，是其陳述是否與事實相符
    ，仍應調查其他證據以資審認（最高法院52年台上字第1300
    號判例意旨參照）。而事實之認定，應憑證據，如未能發現
    相當證據，或證據不足以證明，自不能以推測或擬制之方法
    ，以為裁判基礎；所謂認定犯罪事實之證據，係指足以認定
    被告確有犯罪行為之積極證據而言，如未發現相當證據，或
    證據不足以證明，自不能以推測或擬制之方法，以為裁判基
    礎。且刑事訴訟上證明之資料，無論其為直接證據或間接證
    據，均須達於通常一般人均不致於有所懷疑，而得確信其為
    真實之程度，始得據為有罪之認定，若其關於被告是否犯罪
    之證明未能達此程度，而有合理性懷疑之存在，致使無從形
    成有罪之確信，根據「罪證有疑，利於被告」之證據法則，
    即不得遽為不利被告之認定，最高法院76年台上字第4986號
    判例、40年台上字第86號判例意旨足資參照。又依刑事訴訟
    法第161條第1項之規定：檢察官就被告犯罪事實，應負舉證
    責任，並指出證明之方法。因此，檢察官對於起訴之犯罪事
    實，應負提出證據及說服之實質舉證責任。倘其所提出之證
    據，不足為被告有罪之積極證明，或其指出證明之方法，無
    從說服法院以形成被告有罪之心證，基於無罪推定之原則，
    自應為被告無罪判決之諭知，亦有最高法院92年台上字第12
    8號判例要旨足參。
三、公訴意旨指上訴人即被告乙○○涉犯上開傷害犯行，無非是
    以被告之供述；證人甘天安（已更名為甲○○）、邱士豪、
    戊○○、江得瑜之證述；國泰綜合醫院診斷證明書、告訴人
    受傷照片、監視畫面光碟、翻拍畫面（含被告進入PUB時所
    刷之汽車駕駛執照）等為其論據。訊之被告乙○○固坦承有
    於前揭時間在上開鄒繼禹所經營之PUB內之事實，惟堅決否
    認有何傷害犯行，辯稱：伊於案發當日與邱士豪、甘天安、
    「大牛」三人一同進入PUB內，最後是與甘天安一同離去，
    並未與人發生衝突，更不知當日有何傷害事件，係三週後員
    警通知到案才知悉此事，而錄影翻拍照片中頭戴毛線帽之人
    非伊等語。經查：
  (一)告訴人戊○○有於前揭時地遭人毆打，致受有頭部撕裂傷、
    腦震盪、臉部擦傷、右耳鼓膜破裂、右眼結膜出血、頭部血
    腫、胸口抓傷等傷害等事實，固據證人即告訴人戊○○、證
    人即上開PUB之負責人鄒繼禹警詢、偵查及原審審理時；證
    人即告訴人之友人江得瑜於偵查及原審審理時分別證述在卷
    （見偵查卷第4頁至第9頁、第38頁至第39頁、第55頁、第67
    頁、第91頁至第92頁、原審卷(一)第28頁反面至第31頁、原審
    卷(二)第39頁、第53頁反面至第56頁），並有國泰綜合醫院於
    96年4月12日出具之診斷證明書1 件、告訴人受傷照片3幀及
    監視錄影翻拍照片影本29張（見偵查卷第10頁至第23頁、原
    審卷(二)第44頁至第45頁）附卷可稽。
  (二)依證人戊○○於偵查及原審審理時、證人江得瑜於偵查及原
    審審理時雖均證稱該毆打戊○○之人係監視畫面光碟、翻拍
    照片中之戴毛帽、穿暗色外套之人（見偵查卷第53頁、第54
    頁、原審卷(一)第30頁至第31頁反面），然觀諸被告之中華民
    國交通部製發汽車駕駛執照、國民身分證及被告於96年5月4
    日到案所拍攝之照片，可知被告於92年、95年核發上開駕駛
    執照及國民身分證時及警詢時所拍攝之照片，均蓄長髮，有
    該駕駛執照影本、國民身分證影本及警詢照片影本各一件附
    卷足參（見偵查卷第27頁、第37頁）。苟被告係上開監視畫
    面光碟、翻拍照片中之戴毛帽之人，則該毛帽並不足以遮蔽
    被告之長髮，其長髮勢必露出帽外；又縱將長髮置於帽內，
    在前揭時地既有拉扯、打鬥等大動作，長髮亦無不因拉扯、
    打鬥而全部或部分露出帽外之理，然上開翻拍照片中之戴毛
    帽之人，並無任何長髮露出帽外。且上開監視錄影光碟、被
    告駕駛執照及被告警詢時之照片經送請內政部警政署刑事警
    察局鑑定結果：「(一)送鑑附件一係黑白拷貝圖像，經以數位
    相機翻拍後，與附件二證件照擷取影像以兩眼球中心為基準
    比較結果，詳如後附輸出影像，惟因兩者係不同條件所拍攝
    ，故本局未便研判是否為同一人。(二)另經擷取附件三之光碟
    影像，因為原始圖像畫素過低，故無法解析」，有該局96
    年10月15日刑鑑字第096135578號函1件附卷可稽，顯見由專
    業機構以專業方式鑑定亦無法確認被告即係該戴毛帽男子。
    又被告於案發當日並未戴毛線帽一節，亦據證人邱士豪於原
    審審理時；證人甲○○、證人丙○○於本院審理時證述在卷
    （見原審卷(一)第32頁反面、本院卷第47頁反面、第49頁反面
    至第50頁）。另參以被告亦始終否認伊即係該戴毛帽之人，
    是該戴毛帽之人是否為被告，均非無疑。至原審勘驗上開監
    視錄影光碟後，雖可確認戴毛帽之男子有交付證件進入上開
    PUB，有該勘驗筆錄及翻拍照片附卷可稽（見原審卷(二)第36
    頁至第38頁、第44頁至第45頁），然此僅可證明戴毛帽之人
    有於前揭時地進入上開PUB，並與戊○○發生前揭肢體衝突
    ，尚無從憑為被告即係戴毛帽之人之證明。況證人戊○○雖
    於警詢、偵查及原審審理時明確指證被告即係於前揭時地毆
    打伊之人（見偵查卷第7頁、第8至第9頁、第53頁、原審卷
    (一)第29頁正、反面）。然其於原審審理時亦證稱：「（你有
    無看清楚是被告動手打你？）那時情形很亂，我不確定有誰
    打我，但是我看錄影帶或照片，我知道是這群人打我，被告
    有在打我的人群之中，但我沒有確實看到被告動手打我」等
    語在卷（見原審卷(一)第30頁），所述前後顯有不符，益徵證
    人戊○○之證詞非無瑕疵。再觀諸上開監視畫面光碟翻拍照
    片中之人物，實無從查悉該等毆打戊○○之人群中亦有被告
    參與，是證人戊○○、江得瑜之證詞，尚難憑為不利於被告
    之認定。
  (三)又被告有於案發當日持其駕駛執照進入上開PUB一節，固經
    證人即被告友人邱士豪於警詢、偵查及原審審理時；證人即
    被告友人甲○○（即甘天安）於警詢、偵查及本院審理時；
    證人即被告學長丙○○（綽號「大牛」）、證人即被告友人
    丁○○於本院審理時證述屬實（見偵查卷第41頁至第43頁、
    第45頁至第47頁、第66頁至第67頁、第55頁、原審卷(一)第32
    頁至第33頁、本院卷第47頁至第53頁），且為被告所不否認
    （見本院卷第23頁、第55頁），然告訴人戊○○之指訴及證
    人江得瑜之證詞，尚無從確認被告即係上開監視錄影光碟中
    毆打告訴人戊○○之戴毛線帽之人，已如前述，則縱被告於
    前揭案發時間在該PUB內，亦無足據以推認被告即有上開傷
    害戊○○之犯行。
四、綜上所述，檢察官所舉證人戊○○、江得瑜之證詞，均具有
    上開瑕疵，未能達通常一般之人均不致有所懷疑，而得確信
    其為真實之程度，而有合理懷疑之存在；且被告之供述、證
    人甘天安、邱士豪之證詞僅足證明被告有於前揭案發時間同
    在該PUB內，尚無從憑為不利於被告之認定，至於監視錄影
    光碟及其翻拍照片亦僅足證明於前揭時地告訴人戊○○有遭
    人毆打情事，尚無從證明被告有何檢察官所指之傷害犯行。
    此外，本院復查無其他積極證據足證被告犯上開傷害罪，揆
    諸前開說明，自應為被告無罪之判決。原審對被告予以論罪
    科刑，容有未當。被告上訴意旨否認犯罪，指摘原判決不當
    ，為有理由，應由本院將原判決撤銷，並諭知無罪之判決。
據上論斷，應依刑事訴訟法第369條第1項前段、第364條、第301
條第1項，判決如主文。
本案經檢察官李叔芬到庭執行職務。
中    華    民    國    98    年    4     月     9    日
                  刑事第二十二庭審判長法  官  何菁莪
                                      法  官  江振義
                                      法  官  李麗珠
以上正本證明與原本無異。
不得上訴。
                                      書記官  陳禹任
中    華    民    國    98    年    4     月    16    日


司法院資訊處製作；財團法人民間司法改革基金會備份。
